最高法院刑事判決　　　　　　　　　 110年度台上字第5996號
上　訴　人　陳育正
 
 
上列上訴人因違反毒品危害防制條例案件，不服臺灣高等法院臺
南分院中華民國110 年6 月10日第二審判決（110 年度上訴字第
254 號，起訴案號：臺灣雲林地方檢察署109 年度偵字第1420、
1991號），提起上訴，本院判決如下：
    主  文
上訴駁回。
    理  由
一、按刑事訴訟法第377 條規定，上訴於第三審法院，非以判決
    違背法令為理由，不得為之。是提起第三審上訴，應以原判
    決違背法令為理由，係屬法定要件。如果上訴理由書狀並未
    依據卷內訴訟資料，具體指摘原判決不適用何種法則或如何
    適用不當，或所指摘原判決違法情事，顯與法律規定得為第
    三審上訴理由之違法情形，不相適合時，均應認其上訴為不
    合法律上之程式，予以駁回。本件原判決認定上訴人陳育正
    有其事實欄所載之販賣第二級毒品甲基安非他命犯行，因而
    維持第一審論上訴人犯行為時毒品危害防制條例第4 條第2
    項之販賣第二級毒品罪，累犯（並說明法定刑無期徒刑部分
    不得加重），經依同條例第17條第2 項規定減輕其刑後，處
    有期徒刑3 年9 月，並諭知相關沒收之判決，駁回上訴人在
    第二審之上訴。已詳細敘述所憑之證據及取捨、認定之理由
    。所為論斷，俱有卷存證據資料可資覆按，從形式上觀察，
    並無採證認事違背經驗法則、論理法則，亦無量刑職權之行
    使有濫用，或其他違背法令之情形。
二、上訴意旨乃謂：其自始坦承犯行不諱，並供出毒品上游為謝
    欣玫，惟原審仍維持第一審量處如前之重刑，且不依上開條
    例第17條第1 項及刑法第59條規定遞予減輕其刑，自有量刑
    失當及判決不適用法則之違法等語。
三、惟查：㈠、毒品危害防制條例第17條第1 項關於供出毒品來
    源，減、免其刑寬典規定，其中所稱「供出毒品來源」，依
    其文義及立法目的解釋，係指供出與其所犯罪有關的「本案
    毒品來源」而言，若被告所供出的資訊與自己所犯的本案無
    關，即不能依上揭規定予以減、免其刑。原判決基此而於理
    由參、三、㈢、⒉中說明：上訴人於警詢時供述其毒品係源
    自綽號「心美」之謝欣玫，並提供謝欣玫所持用之行動電話
    門號，經警依法實施通訊監察，因而查獲謝欣玫涉嫌販賣第
    一級毒品海洛因，並經檢察官就謝欣玫所涉販賣第一級毒品
    罪嫌提起公訴等情，有臺灣雲林地方檢察署（下稱雲林地檢
    署）民國110 年3 月22日雲檢原清109 偵1420 字第0000000
    000 號函、彰化縣警察局彰化分局110 年3 月11日彰警分偵
    字第0000000000號函暨所附員警職務報告、雲林地檢署 109
    年度偵字第4977號起訴書及相關偵查資料等件在卷可稽（見
    原審卷第185 至263 頁）。然謝欣玫係遭查獲販賣第一級毒
    品海洛因，與本件上訴人販賣第二級毒品甲基安非他命無關
    ，則上訴人販賣之第二級毒品甲基安非他命，既非源自於謝
    欣玫，自無上開條例第17條第1 項減輕其刑之適用等語。經
    核於法並無不合。㈡、刑罰之量定，係屬事實審法院得依職
    權自由裁量之事項，量刑判斷當否之準據，應就判決之整體
    觀察為綜合考量，不可摭拾其中片段，遽予評斷，倘以被告
    之責任為基礎，說明審酌刑法第57條所列事項而為刑之量定
    ，若未逾越法定刑度，亦未濫用其權限，即無違法。又刑法
    第59條之酌量減輕其刑，必於犯罪之情狀，在客觀上足以引
    起一般人之同情，認為即予宣告法定最低度刑，猶嫌過重者
    ，始有其適用。被告犯罪之情狀是否顯可憫恕，而得適用刑
    法第59條規定酌量減輕其刑，係事實審法院之職權，除其裁
    量權之行使，明顯違反比例原則外，不得任意指為違法。原
    判決以上訴人之責任為基礎，於理由肆內詳為說明如何審酌
    刑法第57條所列各款情形而維持第一審所為刑之量定，並於
    理由參、三、㈣中敘明上訴人之犯罪情狀難認有顯可憫恕之
    情形，尚與刑法第59條規定有間等由。核原審刑之量定既未
    逾越法定刑度，亦未濫用其權限，或違反比例原則，係屬原
    審量刑職權之適法行使，不容任意指為違法。上訴意旨係就
    原判決已說明之事項及屬原審量刑職權之適法行使，持憑己
    見，而為爭執，與法律規定得為第三審上訴理由之違法情形
    ，不相適合。其上訴不合法律上之程式，應予駁回。
據上論結，應依刑事訴訟法第395 條前段，判決如主文。
中    華    民    國   110    年    11    月    11    日
                  刑事第四庭審判長法  官  林  立  華  
                                  法  官  林  瑞  斌  
                                  法  官  王  敏  慧  
                                  法  官  李  麗  珠  
                                  法  官  謝  靜  恒  
本件正本證明與原本無異
                                  書記官
中    華    民    國   110    年    11    月    15    日